臺灣高雄地方法院行政訴訟判決　　　　　110年度交字第122號
原　　　告　翁祥恩
被　　　告　高雄市政府交通局
代　表　人　張淑娟
訴訟代理人　蘇健義
上列當事人間交通裁決事件，原告不服被告民國110 年3 月18日
高市交裁字第32-B00000000號裁決，提起行政訴訟，本院判決如
下：
    主  文
原告之訴駁回。
訴訟費用新臺幣參佰元由原告負擔。
    事實及理由
一、程序事項：本件為交通裁決事件，依兩造所述各節及卷內資
    料所示，本件事證已臻明確，本院認無經言詞辯論之必要，
    爰依行政訴訟法第237 條之7 之規定，不經言詞辯論而為判
    決。
二、事實概要：原告於民國108 年9 月16日8 時24分許騎乘車牌
    號碼000-000 號普通重型機車（下稱系爭機車），在高雄市
    ○鎮區○○路、金福路口（下稱系爭違規地點），因有「1.
    駕車行經有燈光號誌管制之交岔路口闖紅燈；2.違反處罰條
    例之行為，拒絕停車接受稽查而逃逸」之違規行為，經高雄
    市政府警察局交通警察大隊前鎮分隊（下稱舉發機關）員警
    填掣高市警交字第B00000000 號舉發違反道路交通管理事件
    通知單（下稱舉發通知單）逕行舉發。嗣原告於應到案日期
    前之108 年9 月20日向被告陳述不服，經被告函詢舉發機關
    後，認原告確有上揭違規行為，乃依道路交通管理處罰條例
    （下稱處罰條例）第53條第1 項、第60條第1 項、第63條第
    1 項第3 款規定，於110 年3 月18日開立高市交裁字第32-B
    00000000號裁決書（下稱原處分），裁處原告「罰鍰新臺幣
    （下同）11,800元，並記違規點數3 點，吊扣駕駛執照6 個
    月」。原告不服原處分關於「違反處罰條例之行為，拒絕停
    車接受稽查而逃逸」部分，遂提起行政訴訟。
三、原告主張：就闖紅燈部分，伊確有闖紅燈違規左轉，願意受
    罰；然就拒絕停車接受稽查而逃逸部分，伊不服，因當天伊
    在旗津碼頭工作16小時下班後人不舒服，騎乘系爭機車行經
    系爭違規地點時，雖有看到一位疑似保全人員手拿紅色棋子
    揮舞2 下，也有聽到嗶嗶2 聲及唉唉2 聲，但該保全人員未
    穿反光背心，右側手臂亦無警徽臂章，且沒有進一步攔查行
    為，況當時在伊前方也有多台機車闖紅燈左轉未被該保全人
    員攔查，再加上系爭違規地點那邊是貨櫃廠，貨櫃廠裡面會
    有車輛倒車出來，伊曾遇過有管理員站在那邊，故伊認為該
    保全人員並非警察，是伊並無拒絕停車接受稽查而逃逸之行
    為及意圖等語。並聲明：原處分關於「違反處罰條例之行為
    ，拒絕停車接受稽查而逃逸」部分撤銷。
四、被告則以：經檢視採證影影片可見，影片時間08:23:27- 原
    告沿新生路北向南行駛，至金福路口闖紅燈左轉，員警以連
    續鳴哨音、揮舞紅旗並呼喊「進來」示意駕駛停車受檢，原
    告與員警間無受視線阻擋之情事，且僅有原告1 台車輛，然
    原告拒絕停車接受稽查逃逸（影片傳出引擎加速聲響），員
    警：359-ENX… 影片結束，足認原告駕車於面對路口交通號
    誌顯示為圓形紅燈時，在所有車輛均已喪失路權下仍通過停
    止線進入路口後直行，顯然並未依道路交通主管機關所設置
    之標線、標誌或號誌及道路交通安全規則相關規定行駛，其
    行為已符合交通部82年4 月22日交路(82)字第009811號函釋
    所稱「車輛面對紅燈時仍逕予穿越路口至銜接路段，含左轉
    、直行、迴轉及右轉(依箭頭綠燈允許行駛者除外)即視為闖
    紅燈之行為」之違規態樣。依前揭說明，足認原告所稱「以
    為是保全人員」，顯屬事後狡辯之詞。是原告於前揭時間、
    地點確有「駕車行經有燈光號誌管制之交岔路口闖紅燈」、
    「違反處罰條例之行為，拒絕停車接受稽查而逃逸」之違規
    事實，被告據以裁處，洵無不合等語，資為抗辯。並聲明：
    原告之訴駁回。
五、本院之判斷：
  ㈠按「汽車駕駛人，行經有燈光號誌管制之交岔路口闖紅燈者
    ，處1,800 元以上5,400 元以下罰鍰。」、「汽車駕駛人，
    駕駛汽車有違反本條例之行為，經交通勤務警察或依法令執
    行交通稽查任務人員制止時，不聽制止或拒絕停車接受稽查
    而逃逸者，除按各該條規定處罰外，處10,000元以上30,000
    元以下罰鍰，並吊扣其駕駛執照6 個月。」、「汽車駕駛人
    有下列各款所列條款之一者，除依原條款處罰鍰外，並予記
    點：3 、有…第53條…情形之一者，各記違規點數3 點。」
    處罰條例第53條第1 項、第60條第1 項前段、第63條第1 項
    第3 款定有明文。
  ㈡經查，原告有事實概要欄所載之交通違規行為一節，有被告
    提出之高雄市政府警察局前鎮分局110 年2 月22日高市警前
    分交字第11070559200 號函、110 年5 月25日高市警交執字
    第11071124200 號函、舉發員警職務報告及採證光碟等附卷
    可稽，並經本院當庭勘驗採證光碟，勘驗結果為「影片時間
    08:23:27- 原告沿新生路北向南行駛，至金福路口闖紅燈左
    轉，員警以連續鳴哨音、揮舞紅旗並呼喊『進來』示意駕駛
    停車受檢，原告與員警間無受視線阻擋之情事，且僅有原告
    1 台車輛，然原告拒絕停車接受稽查逃逸（影片傳出引擎加
    速聲響），員警：359-ENX…影片結束。」等情，有本院110
    年10月12日勘驗筆錄在卷可查，且原告亦不否認有紅燈左轉
    之行為。故原告之違規事實，洵堪認定。
  ㈢原告雖主張當時保全人員未穿反光背心，右側手臂亦無警徽
    臂章，且沒有進一步攔查行為，況在伊前方也有多台機車闖
    紅燈左轉未被該保全人員攔查，再加上系爭違規地點那邊是
    貨櫃廠，貨櫃廠裡面會有車輛倒車出來，伊曾遇過有管理員
    站在那邊，故伊認為該保全人員並非警察，是伊並無拒絕停
    車接受稽查而逃逸之行為及意圖云云。惟查，依前揭採證影
    片勘驗內容可知，員警當時係以連續鳴哨音、揮舞紅旗並呼
    喊「進來」，示意原告停車受檢，原告與員警間無受視線阻
    擋之情事，僅有系爭機車1 台機車，可認員警之攔查行為並
    非難以察覺，且原告亦自承看見一位疑似保全人員手拿紅色
    棋子揮舞2 下，也有聽到嗶嗶2 聲及唉唉2 聲等語，縱原告
    心存懷疑而未於第一時間立即停車，惟當時系爭機車之兩旁
    及後方並無其他來車，原告並非不能在駛至該處時減速暫停
    以加以辨別該揮動紅旗及吹哨示意攔停者是否為員警，因若
    確為員警進行攔查，其若不予配合，勢將構成「拒絕停車接
    受稽查而逃逸」之違規，此乃一般駕駛人均能知悉之常理，
    惟原告捨此不為，逕自加速離去。再者，倘若係一般貨櫃廠
    保全，除指揮其所屬貨櫃廠車輛進出外，別無可能隨意站立
    於道路上，並朝路上機車騎士呼喊「進來」，則原告主張其
    以為是貨櫃廠保全在指揮交通云云，顯與社會常情不符，難
    以憑採。是原告上開主張，與常理不符，不足採信。
  ㈣綜上所述，原告於上述時、地確有「駕車行經有燈光號誌管
    制之交岔路口闖紅燈」、「違反處罰條例之行為，拒絕停車
    接受稽查而逃逸」之違規行為，被告依處罰條例第53條第1
    項、第60條第1 項、第63條第1 項第3 款規定，以原處分裁
    處原告「罰鍰11,800元，並記違規點數3 點，吊扣駕駛執照
    6 個月」，於法有據。原告訴請撤銷原處分關於「違反處罰
    條例之行為，拒絕停車接受稽查而逃逸」部分，為無理由，
    應予駁回。
六、本件判決基礎已臻明確，兩造其餘攻防方法及訴訟資料經本
    院斟酌後，核與判決結果不生影響，不另一一論述，併此敘
    明。
七、本件第一審裁判費為300 元，應由原告負擔，爰確定第一審
    訴訟費用額如主文第2 項所示。
據上論結，本件原告之訴為無理由，依行政訴訟法第237 條之7
、第237 條之8 第1 項、第237 條之9 第1 項、第236 條、第98
條第1 項本文，判決如主文。
中    華    民    國   111    年    2     月    9     日
                  行政訴訟庭  法  官  吳文婷
上為正本係照原本作成。
如不服本判決，應於判決送達後20日內，向本院提出上訴狀並表
明上訴理由（原判決所違背之法令及其具體內容或依訴訟資料可
認為原判決有違背法令之具體事實），其未載明上訴理由者，應
於提出上訴後20日內向本院補提理由書（上訴狀及上訴理由書均
須按他造人數附繕本，如未按期補提上訴理由書，則逕予駁回上
訴），並應繳納上訴裁判費新臺幣750 元。
中    華    民    國   111    年    2     月    9     日
                              書記官  洪嘉慧
